臺灣高雄地方法院民事判決　　　　　　　94年度訴字第1152號
原　　　告　億堡來超市股份有限公司
法定代理人　乙○○
訴訟代理人　吳永茂律師
　　　　　　龍毓梅律師
　　　　　　游淑惠律師
被　　　告　丙○○
當事人間債務人異議之訴事件，本院於民國94年8 月17日言詞辯
論終結，判決如下：
    主      文
原告之訴駁回。
訴訟費用由原告負擔。
    事實及理由
一、原告主張：坐落高雄市○○區○○路131 號、133 號、133
    號2 樓房屋及增建附屬建物（下稱系爭房屋）係被告於民國
    92年4 月2 日出租予原告，並經鈞院公證處公證，租賃期間
    自92年4 月2 日至94年3 月31日（下稱原租賃契約）；然租
    期屆滿前，兩造已於94年3 月9 日就系爭房屋續訂租賃契約
    達成意思表示合致，約定租期自94年4 月1 日至99年3 月31
    日，第1 年租金每月新台幣（下同）210,000 元，第2 至5
    年租金每月235,000 元（下稱續訂租賃契約），則該續訂之
    租賃契約已成立，兩造間租賃關係繼續存在；詎被告竟以原
    租賃契約已屆滿，依公證契約向鈞院民事執行處聲請強制執
    行，命原告遷讓系爭房屋（下稱系爭強制執行程序）；茲依
    租賃之法律關係及強制執行法第14條規定，聲明求為：(一)確
    認兩造就系爭房屋之租賃關係存在。(二)撤銷鈞院94年度執字
    第17619 號強制執行事件所為之系爭強制執行程序之判決。
二、被告則以：兩造於94年3 月9 日係就續訂租賃契約之條件為
    討論，被告當日雖有就原告提出條件表示意見，然僅係預為
    訂約條件之磋商，以利將來訂約，並無使表示之意見發生一
    定法律效果之意，此由兩造另約定於同年月11日正式訂定書
    面契約可知；況且，兩造經公證之原租賃契約第9 條第5 項
    已明定：續訂租約應另立書面契約等語，而兩造迄今仍未完
    成該約定之方式，則續訂之租賃契約尚未成立；又原租賃契
    約已屆期，是兩造間已無租賃關係存在，原告自不得排除系
    爭強制執行程序等語，資為抗辯；並聲明求為駁回原告之訴
    。
三、原告主張兩造就系爭房屋訂有原租賃契約，該契約已經本院
    公證處公證，租期至94年3 月31日；又兩造曾於94年3 月9
    日就續訂租賃契約進行商談，約定94年3 月11日簽訂書面契
    約；惟被告另以原租賃契約租期已屆滿，聲請本院逕為強制
    執行命原告遷讓系爭房屋之事實，業據提出公證書、房屋租
    賃契約、高雄66支4166-1郵局第0028號、第0037號存證信函
    、高雄後勁4166-6郵局第40號存證信函、本院94年度執字第
    17619 號執行命令、錄音光碟、譯文各1 份（見本院卷第7
    至20、84-1、89至96頁）為證，且經本院依職權調取系爭強
    制執行卷宗查明屬實，復為被告所不爭執，則原告此部分之
    主張，堪認為真實。原告另主張兩造仍有租賃關係存在，其
    得據以排除系爭強制執行，然為被告所否認，則本件爭點即
    在於續訂租賃契約是否已成立。經查：
  (一)原告主張兩造於94年3 月9 日就續訂租賃契約已達成意思表
    示合致，固提出前揭存證信函、錄音光碟，並請求訊問證人
    即系爭房屋次承租人甲○○以為證，惟查：
    1.證人甲○○雖到庭證稱：兩造相約於94年3 月9 日下午3
      點進行續約談判，我和原告就一同前往被告住處，當時被
      告及其子黃怡舜都在場，協商結果雙方最後都同意以第1
      年月租210,000 元，第2 年起月租230,000 元，租期5年
      為續約條件，並約在同年月11日晚上7 時30分補訂書面契
      約等語（見本院卷第74、75頁）；然依甲○○前開所述僅
      足以證明兩造確有就續訂租賃契約之相關條件為磋商，尚
      不足以認定原告已據該磋商結果提出租賃之要約，而被告
      業已就該要約為承諾之意思表示；況且原告於94年3 月28
      日、31日寄發之存證信函中分別自承「94年3 月9 日下午
      3 時於貴住地達成續租條件」、「當場徵詢貴公子黃怡舜
      先生訂約時間，由其指明訂約時間為94年3 月11日......
      ，並同意貴公子指定之時日正式簽約....... ，何況簽約
      時日均為貴方所指定，我方配合，屆時貴方竟藉故拖延爽
      約，其未正式簽約既為貴方所致，自不能歸責於我方」等
      情，有上開存證信函2 份在卷可稽（見本院卷第13、57至
      60頁），顯見兩造於94年3 月9 日尚未達成意思表示合致
      ，僅約定於同年月11日再正式簽約，益徵被告所辯94年3
      月9 日雙方僅就續租之條件預為討論，當天並沒有以該條
      件作為將來契約內容或就該條件逕為承諾之意，否則雙方
      即不會再另外約定正式簽約時間等語為可採。
    2.依兩造俱無爭執之錄音光碟譯文所示，被告於94年3 月31
      日與證人甲○○通話時，對於甲○○詢問「租金第1 年1
      個月210,000 元，第2 至5 年每月235,000 元，已經談妥
      了，怎麼變卦？」，雖答稱「那個我們都講好了，對不對
      ；但簽約的前一天我就有跟塗城（原告）講了」等語；又
      對於「我們（甲○○）投資是在你（被告）答應後才繼續
      進行的，你口頭有答應」之詢問稱「是啊，口頭講而已」
      等語，有前揭譯文1 份（見本院卷第89至96頁）可參；然
      此僅可證明94年3 月9 日當天兩造曾就續約之相關條件為
      討論，惟依據被告上開所述並綜觀錄音譯文全旨，仍無從
      認定被告有願受協調結果拘束之意，亦即無從認定被告有
      就協調結果訂立預約或本約之意；從而，原告據此主張兩
      造已就租期、租金、標的等必要之點達成意思表示合致云
      云，並不足採。
  (二)按契約當事人約定其契約須用一定方式者，在該方式未完成
    前，推定其契約不成立，民法第166 條定有明文。經查，兩
    造經公證之原租賃契約第9 條第5 項明定：「租約期滿，雙
    方欲繼續租賃時，應另訂立書面契約，其租賃條件，亦得另
    議之」等語，此有房屋租賃契約足憑（見本院卷第11頁），
    顯見兩造就續訂租賃契約已約定必須以書面之特定方式為之
    ，惟雙方迄今仍未簽訂書面契約，為兩造所不爭，則依前開
    條約意旨自應認兩造租賃契約尚未成立。
  (三)綜上所述，本件既無從認定兩造已就續訂租賃契約達成意思
    表示合致，加以兩造尚未完成約定之契約方式即簽訂書面，
    則兩造間續訂租賃契約自無從認定已成立。
四、按執行名義成立後，如有消滅或妨礙債權人請求之事由發生
    ，債務人得於強制執行程序終結前，向執行法院對債權人提
    起異議之訴，強制執行法第14條第1 項定有明文；經查，兩
    造間續訂租賃契約既尚未成立，原告就系爭房屋即已因原租
    賃契約屆滿而無租賃關係存在，加以原告又無其他合法占有
    權源，自不得訴請排除系爭強制執行程序。從而，原告依據
    租賃之法律關係及強制執行法第14條規定，請求確認就系爭
    房屋有租賃關係存在，並請求撤銷系爭強制執行程序，均為
    無理由，應予駁回。
五、據上論結，本件原告之訴為無理由，依民事訴訟法第78條，
    判決如主文。
中　　華　　民　　國　　94　　年　　8 　　月　　31　　日
                  民事第一庭  審判長法　官  沈建興
                                    法　官  林玉心
                                    法　官　洪珮婷
上為正本，係照原本作成。
如不服本判決，應於送達後20日內，向本院提出上訴狀並表明上
訴理由，如於本判決宣示後送達前提起上訴者，應於判決送達後
10日內補提上訴。
中　　華　　民　　國　　94　　年　　8 　　月　　31　　日
                                法院書記官  鍾淑美
